臺灣高等法院刑事裁定                100年度毒抗字第329號
抗  告  人
即  被  告  曹淨
上列抗告人因違反毒品危害防制條例案件，不服臺灣板橋地方法
院100年度毒聲字第896 號，民國100年10月11日裁定（聲請案號
：臺灣板橋地方法院檢察署100年度聲觀字第762號），提起抗告
，本院裁定如下：
    主  文
抗告駁回。
    理  由
一、原裁定意旨略以：被告曹淨基於施用第二級毒品MDMA之犯意
    ，於民國（下同）100年6 月14日8時20分為警採尿前回溯72
    小時內某時許，在不詳地點，施用第二級毒品MDMA 1次，嗣
    於同日3 時40分許，在臺北市中山區○○○路、長春路口為
    警查獲。被告之尿液檢體經送台灣尖端先進生技醫藥股份有
    限公司以酵素免疫分析法（ EIA）初驗及以氣相層析質譜儀
    法（GC/MS）複驗檢驗結果，呈MDMA陽性反應，有該公司100
    年6月28日濫用藥物檢驗報告1紙在卷可稽，顯見被告確有施
    用第二級毒品MDMA之事實，被告施用毒品之犯行堪予認定，
    乃依檢察官之聲請，依毒品危害防制條例第20條第1 項規定
    ，裁定被告令入勒戒處所觀察、勒戒等語。
二、抗告意旨略以：被告坦承有本件施用毒品之事實，然被告應
    可依臺灣板橋地方法院檢察署試辦第二級毒品戒癮治療實施
    計畫之規定，接受戒癮治療，並由檢察官為緩起訴處分。被
    告因不諳前揭替代療法之規定，亦未獲檢察官告知而錯失上
    開戒癮治療之機會，且被告現有正當工作，家中尚有年邁父
    母需被告扶養維持家計，倘執行觀察勒戒將使家庭陷入困境
    ，爰請審酌上情，撤銷原裁定並同意被告轉介相關機構為戒
    癮治療云云。
三、經查，抗告人即被告曹淨雖於警詢時否認犯行，惟於本件抗
    告狀中已坦承有本件施用毒品之事實，且被告為警查獲後所
    採尿液，經送請台灣尖端先進生技醫藥股份有限公司鑑定，
    經該公司以酵素免疫分析法（ EIA）初驗及以氣相層析質譜
    儀法（GC/MS）複驗檢驗結果，發現確有MDMA 類陽性反應，
    有該公司100年6月28日號濫用藥物尿液檢驗報告、毒品案件
    犯罪嫌疑人姓名及代碼對照表各1 份在卷可稽，足認被告確
    有本件施用第二級毒品MDMA之犯行。而毒品危害防制條例規
    定觀察、勒戒之目的，係為斷絕施用毒品者之身癮，屬保安
    處分之一種，核與刑罰執行之目的不同，並無其他方式得以
    替代之。且觀察、勒戒著重治療，而非處罰，雖兼具自由刑
    之性質，卻有刑罰不可替代之教化治療作用，而觀察、勒戒
    既屬用以矯治、預防受處分人反社會性格，而具社會保安功
    能之保安處分，當無因受處分人之個人、家庭等其他因素而
    免予執行之理。本件被告既有施用毒品行為，經檢察官依法
    聲請，即應送觀察、勒戒，並無例外規定，亦不得以其他處
    分代替之，被告請求轉介相關機構為戒癮治療云云，尚屬無
    據。另有關檢察署第二級毒品戒癮治療實施計畫，係法務部
    基於防制毒品危害之刑事政策與毒品危害防制條例第24條，
    鑑於若干施用毒品者若僅施以徒刑不足以斷絕毒癮之規範本
    旨，乃令檢察機關與行政院衛生署合作，由檢察官審酌個案
    情形，援引毒品危害防制條例第24條，並參酌刑法第57條所
    列事項及公共利益之維護，改以緩起訴處分方式轉介毒品施
    用者前往醫療院所治療之情形，而是否給予被告為附命完成
    戒癮之緩起訴處分，事屬檢察官判斷衡酌之職權，非法院所
    得審酌。至被告所述經濟困窘或家中父母需照料等其他個人
    或家庭因素，核與被告施用毒品犯行無涉，無法解免其依法
    應受觀察、勒戒之處分。被告既有前揭施用毒品行為，自有
    予以矯治並預防其將來繼續施用之必要性，原審依檢察官之
    聲請，裁定被告令入勒戒處所施以觀察、勒戒，核無違誤，
    抗告意旨執前詞提起抗告，指摘原裁定不當，為無理由，應
    予駁回。
據上論斷，應依刑事訴訟法第412條，裁定如主文。
中    華    民    國   100    年    11    月    10    日
                  刑事第九庭審判長法  官  許仕楓
                                  法  官  許必奇
                                  法  官  劉興浪
以上正本證明與原本無異。
不得再抗告。
                                  書記官  王詩涵
中    華    民    國   100    年    11    月    10    日